臺灣桃園地方法院刑事判決
111年度交簡上字第30號
上  訴  人  臺灣桃園地方檢察署檢察官
被      告  王錠乾



上列上訴人因被告過失傷害案件，不服本院於中華民國110年12
月13日所為109年度壢交簡字第2610號第一審刑事簡易判決（聲
請簡易判決處刑案號：110年度偵字第27658號），提起上訴，本
院管轄之第二審合議庭判決如下：
    主  文
原判決撤銷。
王錠乾犯過失傷害罪，處拘役參拾日，如易科罰金，以新臺幣壹
仟元折算壹日。
    事  實
王錠乾於民國110年4月20日上午7時48分許，騎乘車牌號碼000-0
00號普通重型機車行駛於桃園市中壢區中正路上之機慢車道，沿
桃園市中壢區中正路往新明路方向行駛，途經桃園市○○區○○路00
0號前，欲迴轉而從其行駛之之機慢車道變換至其左邊之同向快
車道時，原應禮讓直行車先行，並注意安全距離，而依當時天候
晴，日間自然光線，路面狀況為乾燥、無缺陷、無障礙物之柏油
路面，視距良好，並無不能注意情事，竟未禮讓直行車先行，即
貿然自右側機慢車道往左斜向行駛變換至快車道，適有許仁財騎
乘車牌號碼000-0000普通重型機車由桃園市中壢區中正路上之快
車道後方駛至，因閃避不及而與王錠乾騎乘之機車發生碰撞，致
許仁財受有左側小腿擦傷、右側手肘擦傷、左側手部擦傷、頸部
挫傷等傷害。
    理  由
壹、程序部分：
一、按被告以外之人於審判外之言詞或書面陳述，除法律有規定
    者外，不得作為證據。又被告以外之人於審判外之陳述，雖
    不符合同法第159條之1至第159條之4之規定，但經當事人於
    審判程序同意作為證據，法院審酌該言詞陳述或書面陳述作
    成時之情況，認為適當者，亦得為證據；當事人、代理人或
    辯護人於法院調查證據時，知有第159條第1項不得為證據之
    情形，而未於言詞辯論終結前聲明異議者，視為有前項之同
    意，刑事訴訟法第159條第1項及第159條之5分別定有明文。
    查本判決下列所引用之各該被告以外之人於審判外之陳述，
    雖屬傳聞證據，惟檢察官、被告王錠乾於言詞辯論終結前均
    未聲明異議（見本院111年度交簡上字第30號卷，下稱交簡
    上字卷，第43頁至第44頁、第123頁至第125頁），本院審酌
    上開證據資料製作時情況，尚無違法不當及證明力明顯過低
    之瑕疵，且與本案待證事實間具有相當關聯性，亦認為以之
    作為證據應屬適當，依刑事訴訟法第159條之5規定，認前揭
    證據資料均有證據能力，先予敘明。
二、另本案其餘下列所引用之非供述證據，均與本案事實具有自
    然關聯性，且核屬書證性質，又查無事證足認有違背法定程
    序或經偽造、變造所取得等證據排除之情事，復均經依刑事
    訴訟法第165條踐行書證之調查程序，檢察官、被告對此部
    分之證據能力亦均不爭執，堪認均有證據能力。　　
貳、實體部分：　　
一、認定犯罪事實所憑之證據及理由：　　
    被告王錠乾經傳未到，於警詢時固坦承其騎乘車牌號碼000-
    000號普通重型機車行駛於桃園市中壢區中正路上之機慢車
    道，沿桃園市中壢區中正路往新明路方向行駛，途經桃園市
    ○○區○○路000號前，欲迴轉而從其行駛之機慢車道變換至其
    左邊之快車道時，與騎乘車牌號碼000-0000普通重型機車，
    從快車道後方駛至之告訴人許仁財發生碰撞，告訴人因而受
    有左側小腿擦傷、右側手肘擦傷、左側手部擦傷、頸部挫傷
    等傷害之情，惟矢口否認有何過失傷害之犯行，辯稱：我當
    時已經迴轉到黃色虛線處了云云。經查：
（一）上揭過失傷害之事實，業據證人即告訴人於警詢時證稱：
      當時我騎機車往中正路往健行科大方向直行，到車禍發生
      地點前被告從我車的右側往左迴轉，與我發生碰撞等語（
      見臺灣桃園地方檢察署110年度偵字第27658號卷，下稱偵
      卷，第17頁），並有道路交通事故現場圖、道路交通事故
      調查報告表（一）、（二）、道路交通事故現場及車損照
      片共12張、行車紀錄器翻拍照片共2張、中華電信公路監
      理電子閘門之王錠乾證號查詢汽車駕駛人、車牌號碼000-
      000號車輛詳細資料報表、中華電信公路監理電子閘門之
      許仁財證號查詢機車駕駛人、車牌號碼000-0000號車輛詳
      細資料報表、桃園市政府警察局中壢分局中壢交通中隊道
      路交通事故肇事人自首情形紀錄表（王錠乾）附卷可稽（
      見偵卷第37頁至第40頁、第41頁至第46頁、第47頁、第49
      頁、第50頁、第51頁、第52頁、第55頁）。又告訴人確因
      本件車禍而受有左側小腿擦傷、右側手肘擦傷、左側手部
      擦傷、頸部挫傷等傷害之情，亦有告訴人提出之天成醫療
      社團法人天晟醫院110年4月20日診斷證明書1紙附卷足憑
      （見偵卷第29頁）。
（二）被告雖辯稱：我當時已經迴轉到黃色虛線處了云云。惟依
      證人即告訴人於警詢時證稱：當時我騎機車往中正路往健
      行科大方向直行，到車禍發生地點前被告從我車的右側往
      左迴轉，與我發生碰撞等語（見偵卷第17頁），復觀諸卷
      附行車紀錄器翻拍照片（見偵卷第47頁）可知，從告訴人
      發現被告欲迴轉而騎乘機車從桃園市○○區○○路000號前之
      右側機慢車道往左斜向行駛變換至快車道之時間為2021/0
      4/20 07:47:44，其後2人各自騎乘之機車發生碰撞之時間
      為2021/04/20 07:47:45，可知從告訴人發覺被告變換車
      道行駛到2人發生車禍間，約1秒時間，顯見被告於變換車
      道當時，並未禮讓直行車，且未注意安全距離，旋迅速橫
      切入告訴人所行駛之快車道，致告訴人不及反應，2車發
      生碰撞等情，至屬灼然。是被告上開所辯，委無足採。
（三）按汽車（含機車）在設有慢車道之雙向二車道，除應依前項各款規定行駛外，於快慢車道間變換車道時，應顯示方向燈，讓直行車先行，並注意安全距離，道路交通安全規則第97條第2項定有明文。查被告於自機慢車道往左斜向行駛變換至快車道時未讓直行車先行且未注意安全距離，致遭告訴人不及反應而發生碰撞，如前所述，是以，被告於進入案發地點快車道前未讓直行車先行且未注意安全距離，顯違反上述道路交通安全規則至明；復依當時天候晴，日間自然光線，路面狀況為乾燥、無缺陷、無障礙物之柏油路面，視距良好等情形，有道路交通事故調查表（一）在卷可按（見偵卷第39頁），且被告考領有普通重型機車駕駛執照，有道路交通事故調查表（二）在卷可參（見偵卷第40頁），若稍加注意，應可避免本件車禍，可見其並無不能注意之情事，竟疏未注意變換車道時讓直行車先行及注意安全距離，致發生本件車禍，被告自應負過失責任。又告訴人係因本件車禍而受有前揭傷害，故被告之過失行為與告訴人所受傷害之結果間，具有相當因果關係自明。本件事證明確，被告前開犯行，堪以認定，應依法論科。
二、論罪科刑及撤銷改判理由：　　
（一）核被告所為，係犯刑法第284條前段之過失傷害罪。又被
      告於肇事後，於有偵查犯罪職權之員警前往現場時在場，
      且當場承認為肇事人，進而接受裁判，有道路交通事故肇
      事人自首情形紀錄表存卷可佐（見偵卷第55頁），已符合
      自首要件，爰依刑法第62條前段規定減輕其刑。
（二）原判決予以論罪科刑，固非無見。惟被告係自機慢車道往
      左斜向行駛至快車道時，在快車道與告訴人發生碰撞，應
      認為此際被告係在變換車道，尚非迴轉，其所應盡者，係
      變換車道時應禮讓直行車先行，並注意安全距離之注意義
      務，原審引用檢察官聲請簡易判決處刑書犯罪事實之記載
      ，認被告於迴車之際未看清來往無車輛即貿然向左迴轉情
      形，即有未洽，而原判決既有前開違誤，本院自仍應就此
      部分予以撤銷改判。檢察官上訴意旨雖以：被告於事發後
      並未主動聯繫告訴人洽談賠償事宜，告訴人撥打電話亦不
      接聽，調解時亦不到場，被告犯後態度不佳，原審判決認
      事用法尚嫌未洽，對被告量刑顯然過輕，且告訴人具狀請
      求上訴等情，爰請求將原判決撤銷而更為適當合法之判決
      等語云云。惟上訴意旨僅就原審量刑之裁量權任意指摘，
      並無理由，惟原審判決既有上開可議之處，自應由本院將
      原審判決予以撤銷改判，附此敘明。
（三）爰以行為人之責任為基礎，審酌被告未曾受有期徒刑以上
      刑之宣告，有臺灣高等法院被告前案紀錄表在卷可稽，素
      行尚可、就本件車禍發生之過失程度、告訴人所受傷勢，
      及被告於犯罪後迄今尚未能與告訴人達成民事和解，且未
      取得告訴人之諒解，兼衡其於警詢時自陳高中肄業之教育
      程度、職業為冷凍食品業、家庭經濟狀況小康（見偵卷第
      9頁）等一切情狀，量處如主文所示之刑，並諭知易科罰
      金之折算標準。　　
三、被告於第二審經合法傳喚，無正當理由，未於本院所指定之
    111年7月25日審判期日到庭，爰依刑事訴訟法第455條之1第
    1項、第3項準用同法第371條規定，不待其陳述，逕行一造
    辯論判決，末予敘明。　　
據上論斷，應依刑事訴訟法第455條之1第1項、第3項、第364條
、第369條第1項前段、第371條、第299條第1項前段，刑法第284
條前段、第41條第1項前段，刑法施行法第1條之1第1項，判決如
主文。
本案經檢察官楊挺宏聲請以簡易判決處刑及提起上訴，檢察官范
玟茵到庭執行職務。
中　　華　　民　　國　　111 　年　　8 　　月　　15　　日
                  刑事第三庭  審判長法  官  謝順輝
                                    法  官  林莆晉
                                    法  官  呂秉炎 
以上正本證明與原本無異。
不得上訴。
　　　　　　　　　　　　　　　      書記官　蔡明燕
中　　華　　民　　國　　111 　年　　8 　　月　　16　　日
附錄論罪科刑法條：
中華民國刑法第284條前段
因過失傷害人者，處1年以下有期徒刑、拘役或10萬元以下罰金